【裁判字號】    98,消債更,1302
【裁判日期】    990430
【裁判案由】    聲請更生程序
【裁判全文】
臺灣高雄地方法院民事裁定          98年度消債更字第1302號
聲  請  人  甲○○
上列當事人因消費者債務清理事件聲請更生，本院裁定如下：
    主  文
聲請駁回。
聲請費用由聲請人負擔。
    理  由
一、本件聲請意旨略以：聲請人即債務人（下稱聲請人）現積欠
    債務新臺幣（下同）3,978,131 元，曾於民國95年5 月間與
    當時最大債權銀行即日盛銀行就當時所欠無擔保債務4,919,
    261 元達成分期還款協議，同意自95年6 月起，分120 期，
    利率0%，每月繳納40,994元方式償還。然聲請人受僱於國巨
    股份有限公司（下稱國巨公司），95年協商當時每月平均薪
    資僅有34,577元，將所有收入用以清償協商款項40,994元猶
    有未足，況尚須支付個人生活費用及未成年女兒（89年11月
    出生）之扶養費。聲請人每月皆靠父親資助10,000元始得勉
    強支撐，然聲請人父親亦無法長期資助，最終無以為繼，不
    得已而自97年6 月起毀諾，實有不可歸責於己致履行原協商
    條件有重大困難之情事，爰聲請准予裁定更生等語。
二、按「聲請更生或清算不合程式或不備其他要件者，法院應以
    裁定駁回之」、「債務人與金融機構協商成立者，不得聲請
    更生或清算。但因不可歸責於己之事由，致履行顯有重大困
    難者，不在此限」、「本條例施行前，債務人依金融主管機
    關協調成立之中華民國銀行公會會員辦理消費金融案件無擔
    保債務協商機制與金融機構成立之協商，準用前項之規定」
    ，消費者債務清理條例第8 條前段、第151 條第5 項、第6
    項分別定有明文。是債務清償方案成立後，應由債務人按其
    條件履行，如因事後發生情事變更，在清償期間收入或收益
    不如預期，致該方案履行困難甚或履行不能，因不可歸責於
    己，始能准許債務人聲請更生或清算，以避免債務人任意毀
    諾已成立之協商，濫用更生或清算之裁判上債務清理程序。
    從而，所謂「不可歸責於己之事由」，應係指客觀上聲請人
    之支出增多，或收入、收益減少，非其成立協商時所能預期
    ，諸如物價上漲而成本增加、家屬患病等以致支出增加，或
    因病無法工作、僱佣之公司倒閉或裁員、失業、減薪等以致
    收入減少等情形，始足當之。
三、經查：
(一)、截至98年11月26日止，聲請人積欠金融機構債務4,101,571
    元，曾前於95年5 月間與當時最大債權銀行即日盛銀行就當
    時所欠無擔保債務4,919,261 元達成分期還款協議，同意自
    95 年6月起，分120 期，利率0%，每月繳納40,994元方式償
    還，聲請人並依約繳納至97年5 月止，嗣後即未繼續繳納而
    毀諾，有卷附債權人清冊、當事人綜合信用報告- 債務清理
    條例前置協商專用債權人清冊、協議書、無擔保債務還款計
    畫、繳款帳戶存摺影本可憑（見本院卷第9 頁至第11頁、第
    22 頁 至第26頁、第42頁至第48頁、第86頁至第90頁），堪
    予認定。
(二)、又聲請人陳稱95年6 月起其父親乙○○每月資助10,000元供
    其繳納協商款項，自97年6 月起乙○○因金錢另有用途，乙
    ○○並於97年9 月提早申請勞保老年給付，以致無法繼續資
    助聲請人，並提出乙○○出具之證明書為證（見本院卷第98
    頁）。惟查，乙○○於95年至96年申報所得收入均為0 ，於
    97年申報利息所得收入為3,304 元，查其利息收入應係乙○
    ○於97年10月8 日勞工保險局核發之老年給付1,163,916 元
    ，此有乙○○95、96、97年度稅務電子閘門財產所得調件明
    細表、勞工保險局99年4 月22日保承資字第09960273120 號
    函在卷可稽（見本院卷第99頁至第104 頁、第123 頁），倘
    若乙○○自95年6 月起有餘裕可每月資助聲請人10,000元，
    當可推認乙○○有相當程度之資金可資運用，惟卻未見乙○
    ○於95、96年度有何存款利息收入，此情對照乙○○於97年
    10 月8日獲得勞保老年給付1,163,916 元，其該年度即有存
    款利息所得3, 304元，益顯可疑。又參酌聲請人提出之繳款
    證明，可知聲請人每月繳納之協商款項均係由其配偶黃瓊曼
    設於玉山銀行岡山分行之帳戶轉帳匯出，且未發現有乙○○
    匯入資金之情形，其資金來源均為黃瓊曼以現金存入等節，
    有黃瓊曼上開帳戶存摺影本在卷可按（見本院卷第42頁至第
    48 頁 ）。再者，聲請人復未提出乙○○之資力證明，以實
    其說。承上各情，本件單憑乙○○出具之證明書，尚難認聲
    請人陳稱乙○○每月資助其10,000元繳納協商款乙事為真。
(三)、又聲請人前曾陳稱其配偶黃瓊曼受僱於燕倫電髮院，每月薪
    資約18,000至20,000元不等，並提出燕倫電髮院負責人潘月
    凰出具之薪資證明書為證，業據調取本院97年度消債抗字第
    385 號聲請更生程序案件核閱在案（見該卷第17頁），惟黃
    瓊曼上開玉山銀行帳戶自95年11月起至97年5 月28日止之期
    間常有以10,000元至98,000元不等之萬元以上現金存入上開
    帳戶，且所存資金主要係供轉帳繳納聲請人之每月協商款項
    ，有卷附上開玉山銀行帳戶存摺影本可參，可知聲請人除了
    在國巨公司任職所得薪資34,577元外，應有其他收入未予詳
    實陳報。
(四)、再者，聲請人陳報95、96年間必要支出共計336,942 元（含
    個人生活費224,628 元及扶養費112,314 元，見本院卷第17
    頁），換算每月必要支出為14,039元（元以下4 捨5 入，下
    同），加計聲請人每月應繳協商款40,994元，聲請人每月勢
    必得有高達55,033元方得持續履行協商條件，倘以聲請人所
    陳其每月薪資收入僅有34,577元，差距達20,456元，且約定
    還款期間長達10年，此種資金短缺情形並非短時間借貸即可
    解決，衡情本難期待親友有長期金錢援助之意願，而聲請人
    於95年5 月間所參與「中華民國銀行公會會員辦理消費金融
    案件無擔保債務協商機制」並無強制性質，其於協商之時，
    在無其他特殊情事之情形下，本可衡量其個人收入及整體財
    務狀況，自堪認定聲請人係在綜合評估自身還款能力後，方
    與日盛銀行達成每月還款40,994元之協商條件。觀諸聲請人
    於協商成立後，自95年6 月起至97年5 月止長達24個月期間
    均按月繳納每月協商款40,994元，此情益徵聲請人陳報每月
    收入僅有34,577元，並不實在，聲請人復未舉證證明自97年
    5 月開始有何收入減少或支出增加之不得已情事，竟突於消
    費者債務清理條例施行通過逾1 個月後隨即停止繳納協商款
    項，客觀上自難認聲請人有何不可歸責事由致其履行協商有
    重大困難之情。
四、綜上所述，本件聲請人前已與金融機構協商成立，既無法立
    證證明其確於與金融機構達成前揭協商後，有何不可歸責於
    己之事由，致依原協商條件履行顯有重大困難，其聲請更生
    自屬要件不備，且屬無從補正，依首揭條文之意旨，自應予
    以駁回。至於聲請人雖不得循法院更生程序償債，然因目前
    金融機構針對95年協商毀諾者，提供「個別協商一致性方案
    」機制，俾債務人依其現行收入狀況與金融機構再次協商，
    最優惠可提供180 期零利率之還款方案，是抗告人本於還款
    誠意，亦可利用該機制與金融機構再次協商償債方案，以達
    儘速清償債務之目標，併此敘明。
五、依消費者債務清理條例第11條第1 項、第8 條前段、第15條
    ，民事訴訟法第78條，裁定如主文。
中    華    民    國    99    年    4     月    30    日
                  民事第六庭  法      官  林書慧
上為正本係照原本作成
如不服本裁定，應於裁定送達後10日內，以書狀向本院提出抗告
，並繳納抗告費新臺幣1千元
中    華    民    國    99    年    4     月    30    日
                              書  記  官  史華齡

司法院資訊處製作；財團法人民間司法改革基金會備份。
